---
title: "Simulação e intervalos de credibilidade aplicados à análise de pesquisas eleitorais"
subtitle: "Programa de Pós-Graduação em Modelagem de Sistemas Complexos da Escola de Artes, Ciências e Humanidades da Universidade de São Paulo (USP/EACH) - Simulação de Sistemas Complexos II (SCX5005) - Profº Marcelo Lauretto"
author: "Pedro Almeida (nº USP: 10665237)"
date: "5 de janeiro de 2019"
output: html_document
---

```{r setup, include=FALSE}
knitr::opts_chunk$set(echo = TRUE)
```

### Exercício de programação 2: Simulação e intervalos de credibilidade aplicados à análise de pesquisas eleitorais

Usaremos os dados do arquivo pesquisa_1T.txt contendo as pesquisas eleitorais do 1º turno, realizadas de 1 a 29/09/2018. Consideraremos os candidatos: B, H, C, O, BN.

```{r, warning=FALSE, message=FALSE}

pesquisa_1T <- read.table("pesquisa_1T.txt", header = TRUE) # carregando o arquivo pesquisa_1T.txt e criando um objeto  

```

**Tarefas:**

1) Ajustar as séries de pesquisas eleitorais por uma regressão Dirichlet. Considere como covariáveis o dia da pesquisa (número sequencial em que 01/09 corresponde ao dia 1) e a raiz quadrada do dia. Use a função DirichReg do pacote DirichletReg.

```{r, warning=FALSE, message=FALSE}

library(DirichletReg) # carregando o pacote DirichletReg

pesquisa_1T$Y <- DR_data(pesquisa_1T[,2:6]) # preparando a variável Y

mod <- DirichReg(Y ~ dia + sqrt(dia), pesquisa_1T) # modelo

```

2) A partir do modelo ajustado, extrapolar as proporções de votos nos candidatos para o dia 7/10/2015 (o que equivale a prever as proporções no dia 37). Usar a função predict do pacote DirichletReg

```{r, warning=FALSE, message=FALSE}

output <- predict.DirichletRegModel(object = mod, newdata = data.frame(dia = c(1:37)), mu = TRUE, alpha = TRUE) # predizendo os votos do dia 1 ao dia 37
output

```

3) Calcular os intervalos de credibilidade dos votos em cada candidato por data (do dia 1 até o dia 37), via máxima densidade a posteriori (HPD). Plotar o gráfico para cada candidato.

```{r, warning=FALSE, message=FALSE}

# Input:
#   a,b: hiperparâmetros da distribuição beta
#   cred: nível de credibilidade
#   M: tamanho da amostra para simulação

# Output:
#   xlim: intervalos inferiores e superiores

ic_hpd_beta = function(a, b, cred = 0.95, M = 1e+4){
  x = rbeta(M, a, b) # sorteio dos pontos
  fx = dbeta(x, a, b) # cálculo das densidades
  fxs = quantile(fx, 1 - cred)
  idx = which(fx >= fxs)
  xsel = x[idx]
  fxsel = fx[idx]
  xlim = data.frame(min = c(min(xsel)), max = c(max(xsel)))
  return(xlim)
}

# gráfico para o candidato B
B_hpd <- c()

for(i in 1:37){
  B_hpd[[i]] = ic_hpd_beta(a = output[[2]][i,1], b = sum(output[[2]][i,2:5]), cred = 0.95, M = 1e+4)
}

df_B <- do.call(rbind.data.frame, B_hpd)

plot(pesquisa_1T$dia, pesquisa_1T$B, xlab = 'dia', ylab = '% votos', main = 'B', xlim = c(0, 37), ylim = c(0, 0.4))
lines(seq(1:37), output[[1]][,1], type = 'l', col = "red")
lines(seq(1:37), df_B$max, type = 'l', lty = 'dashed', col = 'black')
lines(seq(1:37), df_B$min, type = 'l', lty = 'dashed', col = 'black')
abline(v = 29, lty = 'dashed')

# gráfico para o candidato H
H_hpd <- c()

for(i in 1:37){
  H_hpd[[i]] = ic_hpd_beta(a = output[[2]][i,2], b = sum(output[[2]][i,-2]), cred = 0.95, M = 1e+4)
}

df_H <- do.call(rbind.data.frame, H_hpd)

plot(pesquisa_1T$dia, pesquisa_1T$H, xlab = 'dia', ylab = '% votos', main = 'H', xlim = c(0, 37), ylim = c(0, 0.4))
lines(seq(1:37), output[[1]][,2], type = 'l', col = "red")
lines(seq(1:37), df_H$max, type = 'l', lty = 'dashed', col = 'black')
lines(seq(1:37), df_H$min, type = 'l', lty = 'dashed', col = 'black')
abline(v = 29, lty = 'dashed')

# gráfico para o candidato C
C_hpd <- c()

for(i in 1:37){
  C_hpd[[i]] = ic_hpd_beta(a = output[[2]][i,3], b = sum(output[[2]][i,-3]), cred = 0.95, M = 1e+4)
}

df_C <- do.call(rbind.data.frame, C_hpd)

plot(pesquisa_1T$dia, pesquisa_1T$C, xlab = 'dia', ylab = '% votos', main = 'C', xlim = c(0, 37), ylim = c(0, 0.4))
lines(seq(1:37), output[[1]][,3], type = 'l', col = "red")
lines(seq(1:37), df_C$max, type = 'l', lty = 'dashed', col = 'black')
lines(seq(1:37), df_C$min, type = 'l', lty = 'dashed', col = 'black')
abline(v = 29, lty = 'dashed')

# gráfico para o candidato O
O_hpd <- c()

for(i in 1:37){
  O_hpd[[i]] = ic_hpd_beta(a = output[[2]][i,4], b = sum(output[[2]][i,-4]), cred = 0.95, M = 1e+4)
}

df_O <- do.call(rbind.data.frame, O_hpd)

plot(pesquisa_1T$dia, pesquisa_1T$O, xlab = 'dia', ylab = '% votos', main = 'O', xlim = c(0, 37), ylim = c(0, 0.4))
lines(seq(1:37), output[[1]][,4], type = 'l', col = "red")
lines(seq(1:37), df_O$max, type = 'l', lty = 'dashed', col = 'black')
lines(seq(1:37), df_O$min, type = 'l', lty = 'dashed', col = 'black')
abline(v = 29, lty = 'dashed')

# gráfico para o candidato BN
BN_hpd <- c()

for(i in 1:37){
  BN_hpd[[i]] = ic_hpd_beta(a = output[[2]][i,5], b = sum(output[[2]][i,-5]), cred = 0.95, M = 1e+4)
}

df_BN <- do.call(rbind.data.frame, BN_hpd)

plot(pesquisa_1T$dia, pesquisa_1T$BN, xlab = 'dia', ylab = '% votos', main = 'BN', xlim = c(0, 37), ylim = c(0, 0.4))
lines(seq(1:37), output[[1]][,5], type = 'l', col = "red")
lines(seq(1:37), df_BN$max, type = 'l', lty = 'dashed', col = 'black')
lines(seq(1:37), df_BN$min, type = 'l', lty = 'dashed', col = 'black')
abline(v = 29, lty = 'dashed')

```

4) Sobre os valores de alpha projetados para o dia 7/10, simule vetores theta com a respectiva distribuição dirichet; sobre esses vetores theta simulados:

4.1) Plote um histograma das diferenças entre a proporção de votos no candidato B e a proporção de votos no candidato H

```{r, warning=FALSE, message=FALSE}

dir <- rdirichlet(n = 1e+4, alpha = output[[2]][37,])
B_dir <- dir[,1]
H_dir <- dir[,2]
BH_dir <- round(B_dir - H_dir, digits = 2)

hist(x = BH_dir, main = "", xlab = "Diferença B - H")

```

4.2) Calcule a probabilidade do candidato B ter votação maior do que o candidato H

```{r, warning=FALSE, message=FALSE}

# contando o número de vezes em que a diferença entre B e H é maior que zero
tb <- table(BH_dir > 0)
tb

# calculando a probabilidade de B ser maior que H
prob <- as.double((tb[2] - tb[1]) / (tb[1] + tb[2]))
prob

```